【裁判字號】    90,上易,1485
【裁判日期】    900925
【裁判案由】    傷害
【裁判全文】
臺灣高等法院高雄分院刑事判決          九十年度上易字第一四八五號
    上  訴  人  台灣屏東地方法院檢察署檢察官
    上  訴  人
    即  被  告  乙○○
    被      告  丁○○
    被      告  丙○○
    被      告  甲○○
右上訴人等因被告傷害案件，不服臺灣屏東地方法院九十年度易字第四三０號中華民
國九十年六月廿九日第一審判決（起訴案號：臺灣屏東地方法院檢察署八十九年度偵
字第六四八號），提起上訴，本院判決如左：
      主      文
原判決撤銷。
乙○○共同傷害人之身體，處有期徒刑月，如易科罰金，以佰元折算壹日。鐮刀
壹把沒收。
丁○○、丙○○、甲○○共同傷害人之身體，各處有期徒刑貳月，如易科罰金，均以
佰元折算壹日。
      事      實
一、丁○○因其妻姬麗娜離家出走，懷疑住在屏東縣車城鄉○○村○○路一號乙○○
    、戊○○夫婦住處，乃於民國（下同）八十九年一月廿三日晚上十一時三十分許
    ，偕同其子張政億（另案審理中）、其弟丙○○及友人甲○○、郭麗美（後者經
    不起訴處分）夫妻，前往乙○○、戊○○住處敲門找人。乙○○因酒後有幾分醉
    意，不堪其擾，雙方發生衝突，乃與戊○○（未經起訴）基於共同傷害之犯意聯
    絡，乙○○持其所有之鐮刀一把，戊○○則持鐵管一支衝出，乙○○持鐮刀對丁○○、丙○○、甲○○揮砍，丁○○、丙○○及甲○○亦基於共同傷害之犯意聯
    絡，與乙○○互歐，混亂中，丙○○遭乙○○所持鐮刀砍傷，而受有右上臂切割
    傷（十五×五×三公分），合併肌腱血管神經斷裂之傷害，乙○○亦受有左前額
    部血腫（三×三公分）、右眼角出血（七×二公分）、右肘挫傷出血（七×一．
    五公分）、右前頸部挫傷出血（五×三公分）等傷害。戊○○在旁見狀，欲上前
    幫助乙○○毆打丁○○等人時，為甲○○搶去鐵管、甲○○並打傷戊○○，致其
    左腕挫傷出血（三×二公分）、右腕挫傷出血（二×二公分）之傷害。
二、案由丙○○、乙○○、戊○○訴經屏東縣警察局恒春分局報請台灣屏東地方法院
    檢察署檢察官偵查起訴。
      理      由
一、訊據上訴人即被告乙○○及被告丁○○、丙○○、甲○○均否認有前開犯行。乙○○辯稱：我與他們互不相識，因他們半夜前來敲門，態度惡劣，一進門即出手
    打人，我順手拿鐮刀自衛，丙○○所受傷害，係自己搶鐮刀所致云云。丁○○、
    丙○○、甲○○則辯稱：我們是一起前往找人，乙○○一開門，就與戊○○分持
    鐮刀、鐵棍衝出砍打，我們為求自衛，才將他們二人制服，丙○○被砍傷手臂，
    如何打乙○○等語。
二、惟查：
  (一)前開乙○○與戊○○分持鐮刀鐵管衝出，乙○○以鎌刀向丙○○等人揮砍，而砍
    傷丙○○、戊○○持鐵管毆打丁○○及甲○○等事實，分據告訴人丙○○及丁○○、甲○○指訴綦詳，並據證人郭麗美證述無訛，復有丙○○受上述傷害之驗傷
    診斷書附卷及乙○○供承為其所有持以行兇之鐮刀一把扣案可佐。依驗傷診斷書
    所載，丙○○係受右上臂切割傷、長、寬、深達十五公分、五公分及三公分，就
    此傷痕觀之，顯非丙○○搶鐮刀所造成而係被告乙○○對丙○○揮砍所致甚明。
  (二)被告丁○○、丙○○及甲○○共同傷害乙○○及戊○○，已據乙○○及戊○○指
    訴綦詳，並有乙○○、戊○○受上述傷害之驗傷診斷書各一紙在卷足憑。業經被
    告丁○○所是認，證人郭麗美亦證稱丁○○及甲○○將乙○○壓倒在地等語。被
    告甲○○雖供稱伊僅將戊○○手中之鐵管搶走而已云云，但戊○○之左、右手腕
    ，均有挫傷出血，如無對之故意傷害，應無挫傷出血之理。而依乙○○之驗傷診
    斷書所載，其左前額部、右眼角、右肘、右前頸等處，均受有傷害，顯係被毆打
    所致。
  (三)被告乙○○係持鐮刀衝出，砍傷丙○○始被毆打成傷，在此之前，被告乙○○係
    在屋內，並未受有不法之侵害，自無防衛不法侵害之可言。被告丁○○、丙○○
    及甲○○因半夜敲門，引起乙○○不滿，乙○○始與戊○○持鐮刀及鐵管外出，
    被告丁○○等如無傷害乙○○、戊○○之故意，自可就此離去，乃猶留在現場，
    因而相互傷害，尚難認為係對於現在不法之侵害，而出於不得已之防衛行為。是
    被告等均主張正當防衛，自無足取。
  (四)綜上所述，本案事證明確，被告等所辯，顯係避就卸責之詞，殊無足採，犯行均
    堪認定。又證人郭麗美於偵查中證稱僅丁○○一人將乙○○壓倒在地云云，無非
    護其夫甲○○之詞，應以其於警訊之證言為可採，並予明。
三、查被告乙○○、丁○○、丙○○、甲○○傷害人之身體，所為均有犯刑法第二百
    七十七條第一項之傷害罪。被告乙○○就前開犯行，與戊○○間，及被告丙○○
    、丁○○、甲○○相互間，就前開犯行，分別有犯意聯絡及行為分擔，均為共同
    正犯。被告丁○○、丁○○、甲○○同時地，傷害乙○○及戊○○，係一行為觸
    犯二罪名之想像競合犯，仍從一傷害罪處斷。
四、原審論處被告等罪刑，固無不合，惟就被告乙○○部分，未論以共同正犯，被告
    丁○○、丙○○、甲○○部分，未以想像競合犯論處，均有未洽。被告乙○○上
    訴意旨否認犯罪，雖無理由，而檢察官上訴意旨以被告丁○○等三人深夜至他人
    住宅傷人，各判處拘役五十日，尚嫌過輕等情，不無理由，且原判決有上述可議
    之處，自應將之撤銷改判。爰審酌被告等犯罪之動機、犯罪所生之損害、及犯罪
    後之態度等一切情狀，分別量處如主文所示之刑，並均諭知易科罰金之折算標準
    。又刑法第四十一條關於易科罰金之規定，於九十年一月十日修正公布施行，同
    年月十二日生效，被告等犯罪在修正前，而修正後之規定，並無不利於被告，依
    刑法第二條第一項前段規定，自應適用修正後之裁判時法為裁判，併予明。扣
    案之鐮刀為被告乙○○所有，供犯罪所用之物，依法宣告沒收。另鐵管一支，戊○○否認為其所持有，又不能證明係乙○○或戊○○所有，爰不予宣告沒收。
據上論斷，應依刑事訴訟法第三百六十九條第一項前段、第三百六十四條、第二百九
十九條第一項前段，刑法第二十八條、第二百七十七條第一項、第五十五條、第二條
第一項前段、第四十一條第一項、第三十八條第一項第二款，罰金罰鍰提高標準條例
第一條前段、第二條，判決如主文。
本案經檢察官張其主到庭執行職務。
中    華    民    國      九十      年       九       月     二十五     日
                              臺灣高等法院高雄分院刑事第五庭
                                  審判長法官  吳水木
                                        法官  陳朱貴
                                        法官  洪慶鐘
右正本證明與原本無異。
不得上訴。
                                      書記官  陳金卿
中    華    民    國      九十      年       九       月     二十六     日
附錄  本判決論罪科刑法條：
刑法第二百七十七條第一項
傷害人之身體或健康者，處三年以下有期徒刑，拘役或一千元以下罰金。
                                                                  Ａ


司法院資訊處製作；財團法人民間司法改革基金會備份。
